【裁判字號】    97,交聲,262
【裁判日期】    970225
【裁判案由】    交管條例聲異
【裁判全文】
臺灣板橋地方法院交通事件裁定        97年度交聲字第262 號
原處分機關  交通部公路總局臺北區監理所
異  議  人  甲○○
上列異議人因違反道路交通管理處罰條例案件，對於交通部公路
總局臺北區監理所於民國97年1 月22日所為北監營裁字裁40-A00
WD6009號裁決處分（原舉發案號：臺北市政府警察局北市警交大
字第A00WD6009 號）聲明異議，本院裁定如下：
    主  文
異議駁回。
    理  由
一、本件異議意旨略以：異議人在長安東路（往西）、伊通街口
    停等紅燈，後來已經轉為綠燈，來往車輛已經在通行了，伊
    迴轉到反方向載客，卻遭來一匪警，要求伊交出駕照、行照
    ，伊認為並無違規情事，拒簽，並聲明萬惡匪警莫此為甚，
    此匪卻誑稱：「我們做土匪的也要面子，你不要聲張，讓車
    內乘客知道。」，結果落荒而逃，並連稱：「感謝你的教誨
    ，我不會寄單給你。」。審衡當時情況，各種情況都有可能
    ，譬如紅燈變綠燈，此匪財迷心竅，只想搶錢而無視於現狀
    ，或是伊在標線後面迴轉，或是在標線前面路口左轉彎等情
    況都有可能，如果國家公務員（警察）的話必須要舉證，比
    如人證、事證、物證，而且警察配備有槍，可以強制要伊簽
    名承認，這些必要步驟都沒有做卻落荒而逃，如果土匪敢公
    然橫行，則伊以車將其撞斃，國家應頒給伊獎狀，擊斃土匪
    有功云云。
二、按汽車駕駛人，行經有燈光號誌管制之交岔路口闖紅燈者，
    處新臺幣一千八百元以上五千四百元以下罰鍰；汽車駕駛人
    有下列各款所列條款之一者，除依原條款處罰鍰外，並予記
    點：三、有第四十三條、第五十三條或第五十四條情形之一
    者，各記違規點數三點，道路道路交通管理處罰條例第53條
    第1 項、第63條第1 項第3 款分別定有明文。
三、本件異議人甲○○於民國（下同）96年12月20日19時31分許
    ，駕駛營業小客車（車牌號碼：376-NY號），在臺北市○○
    ○路、伊通街口，經警員加以攔查一節，業為異議人所不否
    認，且有臺北市政府警察局北市警交大字第A00WD6009 號舉
    發違反道路交通管理事件通知單（違規事實：紅燈迴轉）影
    本1 紙附卷足憑；至於異議人雖執前詞置辯，惟查：
（一）就本件之舉發經過，業據證人即舉發之警員江介文於本院
      訊問時結證稱：「（當時舉發經過情形？）當時我是在長
      安東路東往西方向巡邏，接下來在伊通街口等紅燈時，異
      議人的計程車就停在我前面，異議人看向東南角有客人在
      等車，也就是在異議人的左方，有一個人在招異議人的車
      ，本件異議人就在當時紅燈迴轉，當時的燈號才剛剛轉變
      為紅燈，大家都在那裡等紅燈，然後異議人迴轉過去接客
      人，所以我就跟過去攔下異議人計程車，並且要異議人拿
      出行照、駕照，然後異議人就對我大小聲，我並問異議人
      行照、駕照要不要給我，我一直重複，請他提示證件，異
      議人後來才拿出來，我就依法舉發。」、「（異議人當時
      大小聲是在說什麼？）異議人當時叫我不要開單。我說計
      程車載客人可以但不可以違規迴轉。」、「（異議人當場
      是否有爭執說他沒有違規？）沒有。」、「（〈提示異議
      人聲明異議狀及交通違規案件陳述書〉對此有何意見？）
      這我都看過了，當時異議人迴轉時，我將異議人攔下，他
      叫我不要開單，他說他認識誰、認識誰，我請他將行照、
      駕照給我，因為我當時持掌電（行動電腦）開單，我列印
      出來，問他要不要簽名，然後他就開始罵了，因為我們行
      動電腦列印後，異議人在場不簽名，然後我就再重新列印
      一張異議人拒絕簽名的通知單，後來異議人也是拒絕簽名
      的。」、（異議人迴轉，是否一定要超過停止線才能夠迴
      轉？）是的。」（見本院97年2 月19日訊問筆錄）；再者
      交通警察掣單舉發違反道路交通管理處罰條例所列之違規
      事實，本質上為行政處分，係公務員基於職務上之公權力
      ，依法就特定之具體事件所為之具公法上效果之單方面行
      政行為，如無形式上顯然之瑕疵可指，基於公務員為公法
      上行為具有公信力之原則，該行政行為當可被推定為真正
      ，其據以依法處分之事實認定亦為正確無誤，此與民事訴
      訟法第355 條第2 項規定：「文書依其程式及意旨得認作
      公文書，推定其為真正」之情形相同，本此公信原則，立
      法者乃賦予行政機關制定違反道路交通事件統一裁罰基準
      及處理細則，使執行勤務員警得當機處分，以達其維護交
      通秩序、安全之行政目的。反之，若謂公務員一切行政行
      為均需預留證據以證其實，則國家行政勢必窒礙難行，準
      此，刑事訴訟法就犯罪證據所列有關之規定與屬於行政秩
      序罰之交通違規裁罰本質不合之部分，自不在準用之列。
      本件舉發員警為執行交通、治安勤務之公務員，其觀察程
      度自較一般人更為專注，且異議人又未能就執勤員警之舉
      發有誤提出相關證據以供調查，亦查無任何證據足資證明
      員警有捏造事實違法取締之情事，則執勤員警本其維護交
      通秩序、安全職責所為之舉發，自應受到合法、正確之推
      定；況且，異議人於本院訊問時亦自承：「（是否有看到
      綠燈才迴轉？）我認為當時已經人、車來來往往了，『所
      以我並沒有注意紅綠燈實際的燈號當時為何』。」、「（
      你有無可能違規？）『也許有可能違規』，也許有可能沒
      有違規。」（見本院97年2 月19日訊問筆錄），益見其空
      言所辯實難採信。
（二）又本件異議人係經警攔停而予以舉發，非屬「逕行舉發」
      案件，依道路交通管理處罰條例之規定，自不以科學儀器
      取得證據資料證明之必要，附此敘明。
四、從而，原處分機關據以援引道路交通管理處罰條例第53條第
    1 項、第63條第1 項第3 款等規定，裁處異議人罰鍰新臺幣
    2,700 元，並記違規點數3 點，即無違法或不當，故本件異
    議為無理由，應予駁回。
據上論斷，應依道路交通案件處理辦法第19條，裁定如主文。
中    華    民    國    97    年    2     月    25    日
                  交通法庭  法  官  陳鴻清
以上正本證明與原本無異。
如不服本裁定，應於送達後5 日內，向本院提出抗告狀。
                            書記官  莊川億
中    華    民    國    97    年    2     月    25    日


司法院資訊處製作；財團法人民間司法改革基金會備份。
